【裁判字號】    92,台上,3302
【裁判日期】    920619
【裁判案由】    傷害致人於死
【裁判全文】
最高法院刑事判決                              九十二年度台上字第三三０二號
    上 訴 人  台灣高等法院台南分院檢察署檢察官
    被    告  甲○○
右上訴人因被告傷害致人於死案件，不服台灣高等法院台南分院中華民國九十年二月
十三日第二審判決（八十九年度上訴字第一四四六號，起訴案號：台灣嘉義地方法院
檢察署八十八年度偵字第五０四五號），提起上訴，本院判決如左：
    主  文
原判決撤銷，發回台灣高等法院台南分院。
    理  由
本件原判決以第一審檢察官公訴意旨略稱，被告甲○○於民國八十八年六月二十日下
午六、七時許，與被害人林萬賀、及葉永欽等人在嘉義縣太保市○○里○○路二一０
巷二號一起飲酒時，因林萬賀已有酒意，不停講話，被告不耐煩，多次勸止，林萬賀
不從，引起被告不滿，竟基於傷害之犯意，以拳頭及手掌重力毆打林萬賀臉部數下，
致林萬賀廣泛左側硬腦膜下腔血腫及鈍力性顱腦損傷。迨於同日晚上九時十分許，在
上址為人發現，經送醫延至同年月三十日晚上十一時二十五分許不治死亡。因認被告
涉有刑法第二百七十七條第二項傷害人之身體，因而致人於死罪嫌等情。惟經審理結
果，認為不能證明被告犯罪，乃撤銷第一審論處被告傷害人之身體因而致人於死（累
犯）罪刑之判決，改判諭知被告無罪。固非無見。
惟查，(一)、目擊證人葉永欽於警訊及偵查中證稱：「當時因林萬賀喝累了，所以就躺
在地上休息，然甲○○不滿林萬賀音量過大之怒氣仍未消，就坐在地上以手掌摑林萬
賀之嘴巴，林被摑後就仰起頭來看甲○○，併大聲嘶嚷，後甲○○就握緊拳頭猛打林
萬賀之臉部，前後約十餘下，因林萬賀每被打一下後腦部就直接撞擊水泥地面而受傷
」、「林萬賀之臉部被打後有紅腫」、「（問：你離開時林萬賀的身體狀況？）已酒
醉，甲○○打他，他要站起來又打他。」各等語（見偵查卷三十六頁正面、第三十七
頁正面、第五十四頁正面），倘屬無訛，則林萬賀臉部受被告毆擊，致頭部撞及水泥
地面，其後腦部應有受傷之可能。且卷附華濟醫院病歷表，記載被害人林萬賀入院時
經診斷：「右側顳葉、額葉、頂葉、硬腦膜下血腫，合併硬腦膜外血腫」、「臉部、
頸部多處挫傷」等情（見第一審卷第二十頁）；另法務部法醫研究所鑑定書、及刑事
警察局法醫解剖鑑定報告，均認定林萬賀死亡之原因：「甲、大量左側硬腦膜下腔血
腫。乙、鈍力性顱腦損傷。」（見第一審卷第一０八、一二四頁）。再者，第一審法
院函請刑事警察局以八十九年八月三日（八九）刑醫字第一０四０五二號函查覆，略
以林萬賀不可能係由二樓以上高處墜落致死，應有可能躺在地上遭拳頭毆打頭部撞擊
地面致死等情（見第一審卷第一四五頁）。綜上述事證以觀，被害人林萬賀似係受被
告毆擊致腦內出血死亡。況華濟醫院病歷表記載，林萬賀入院時「臉部、頸部受傷」
，尤與葉永欽證述被告毆擊林萬賀臉部等情節相符。此等不利於被告之事證，何以不
足採信，原判決並未深入審究、詳細論述，徒謂葉永欽於審理中改稱，只看到林萬賀
被打二巴掌，及其臉部並無外傷等情以觀，被告客觀上是否能預見被害人會發生死亡
結果，則不能無疑云云（見原判決第四頁第四至六行），以為交代。顯然未盡調查能
事及理由不備。(二)、依上開葉永欽在警訊中之證言，被告係掌摑林萬賀嘴巴後，又連
續握緊拳頭猛打林萬賀臉部，乃原判決未說明此證言究否可採，即逕謂被告徒手拍打
被害人臉部，行為時有無傷害之意要難認定，被告拍打被害人臉部行為與被害人之死
亡間，不能證明有相當因果關係云云（見原判決第五頁第十四至十八行），尚嫌率斷
。(三)、再據葉永欽所云，當時林萬賀喝累了，講話的聲音很大。則究竟林萬賀斯時是
否已酒醉而達意識不清之程度，依華濟醫院病歷表記載，林萬賀送至急診室時「已意
識不清」、「酒精中毒」，倘案發時林萬賀已意識不清，自難記憶遭被告毆打之情節
，因而誤以為被「阿貴」、「阿文」推下樓成傷，亦非無可能。此關係證人林秋萍提
出林萬賀之錄音帶是否可信，以及被害人遭被告毆打後，是否另有他人介入傷害之問
題。案經發回，允宜調查明白。檢察官上訴意旨，指摘原判決不當，非無理由，應認
有撤銷發回更審之原因。
據上論結，應依刑事訴訟法第三百九十七條、第四百零一條，判決如主文。
中      華      民      國    九十二    年      六      月     十九     日
                              最高法院刑事第六庭
                                  審判長法官  吳  雄  銘
                                        法官  池  啟  明
                                        法官  石  木  欽
                                        法官  郭  毓  洲
                                        法官  吳  三  龍
      右正本證明與原本無異
                                              書  記  官
中      華      民      國    九十二    年      六      月    二十三    日
                                                                        Ｔ


司法院資訊處製作；財團法人民間司法改革基金會備份。
